臺灣新竹地方法院民事判決  
110年度重訴字第3號
原      告  彭學聖  

            郭彭美玲
            彭南雄  

共      同
訴訟代理人  蔡文燦律師
被      告  財政部國有財產署

法定代理人  曾國基  
訴訟代理人  許禎彬  
複 代 理人  彭成青律師
受  告  知
訴  訟  人  經濟部水利署第二河川局
法定代理人  楊人傑
訴訟代理人  吳惠真  
上列當事人間請求確認土地所有權等事件，本院於民國111年1月
20日言詞辯論終結，判決如下：
    主  文
確認如附表所示土地應有部分各六分之一為原告彭學聖及被繼承
人彭番其餘繼承人公同共有；如附表所示土地應有部分各六分之
一為原告郭彭美玲及被繼承人彭明其餘繼承人公同共有；如附表
所示土地應有部分各六分之一為原告彭南雄及被繼承人彭加福其
餘繼承人公同共有。
被告應將如附表編號1至6、8、9所示部分土地所有權應有部分各
二分之一於民國一○二年八月十四日以第一次登記為登記原因之
所有權登記塗銷。
被告應將如附表編號7所示部分土地，自新竹市○○段○○○地號土地
辦理土地分割登記，再將該部分土地所有權應有部分二分之一於
民國一○二年八月十四日以第一次登記為登記原因之所有權登記
塗銷。
被告應將如附表編號10所示部分土地，自新竹市○○段○○○○○地號
土地辦理土地分割登記，再將該部分土地所有權應有部分二分之
一於民國一○二年八月十四日以第一次登記為登記原因之所有權
登記塗銷。
訴訟費用由被告負擔。
    事實及理由
壹、程序方面
一、按不變更訴訟標的，而補充或更正事實上或法律上之陳述者
    ，非為訴之變更或追加，民事訴訟法第256條定有明文。查
    原告起訴時主張：坐落新竹市竹港段873、873-1、873-2、8
    77、877-1、877-2、878-1、878-2等地號土地、878、878-3
    地號部分土地（下逕以地號稱之，下稱原系爭土地），於日
    據時期為竹北一堡槺榔庄一之一、一之二番地（下稱系爭槺
    榔庄番地）之一部分，為原告彭學聖之先祖即訴外人彭番、
    原告郭彭美玲之先祖即訴外人彭明、原告彭南雄之先祖即訴
    外人彭加福與他人(即訴外人彭漢)所分別共有，彭番、彭明
    、彭加福應有部分均各為6分之1，現系爭土地已浮覆，則該
    土地所有權應有部分各6分之1，應歸為原告彭學聖及被繼承
    人彭番其餘繼承人、原告郭彭美玲及被繼承人彭明其餘繼承
    人、原告彭南雄及被繼承人彭加福其餘繼承人所公同共有，
    請求：㈠確認原系爭土地所有權應有部分各6分之1為原告彭
    學聖及被繼承人彭番其餘繼承人公同共有；系爭土地所有權
    應有部分各6分之1為原告郭彭美玲及被繼承人彭明其餘繼承
    人公同共有；系爭土地所有權應有部分各6分之1為原告彭南
    雄及被繼承人彭加福其餘繼承人公同共有。㈡被告應將如附
    表編號1至6、8、9所示部分土地所有權應有部分各2分之1於
    民國（以下若未特別標明，均為民國）102年8月14日以第一
    次登記為原因之所有權登記塗銷。㈢被告應將878地號土地其
    中如原證3地籍圖標示878⑴所示、面積3,672.99平方公尺之
    土地，自878地號土地辦理土地分割登記，並將該部分分割
    出之地號土地所有權應有部分各2分之1於102年8月14日以第
    一次登記為原因之所有權登記塗銷。㈣被告應將878-3地號如
    原證3地籍圖標示878-3⑴所示、面積1,655.51平方公尺之土
    地，自878-3地號土地辦理土地分割登記，並將該部分分割
    出之地號土地所有權應有部分各2分之1於102年8月14日以第
    一次登記為原因之所有權登記塗銷（本院卷第6頁）。嗣於
    本院審理中，因訴外人彭漢之繼承人彭啟明就原系爭土地提
    起之確認土地所有權等訴訟，已於臺灣高等法院審理(110年
    度重上字第468號，原審案號為本院109年度重訴字第147號)
    ，臺灣高等法院囑託新竹市地政事務所(下稱新竹地政)參酌
    舊地籍圖就原系爭土地予以測繪，新竹地政檢送附圖即複丈
    日期110年10月15日土地複丈成果圖（收件日期文號：110年
    9月23日第109600號）（本院卷第206頁），因本件與臺灣高
    等法院110年度重上字第468號所涉之土地完全相同，僅主張
    所有權權利之人不同，原告即依附圖所示，將前開第㈢項應
    自878地號分割並塗銷所有權登記之部分更正為如附圖編號8
    78⑴所示、面積3,482.5平方公尺之土地，將前開第㈣項應自8
    78-3地號土地分割並塗銷所有權登記之部分更正為如附圖編
    號878-3⑴所示、面積958.69平方公尺之土地（本院卷第202
    、209頁）。此部分核屬不變更訴訟標的而更正其事實上之
    陳述，揆諸首揭規定，應予准許。　　
二、次按各共有人對於第三人，得就共有物之全部為本於所有權
    之請求。但回復共有物之請求，僅得為共有人全體之利益為
    之。民法第821條定有明文，且依民法第828條第2項規定，
    於公同共有準用之，是各公同共有人對於第三人，若為全體
    共有人之利益，就共同共有物之全部為本於所有權之請求，
    即無庸以該公同共有人全體共同起訴為必要（最高法院99年
    度台抗字第979號裁定意旨參照）。經核原告皆係本於原系
    爭土地公同共有人之地位，依民法第767條、第828條第2項
    準用第821條之規定，為原系爭土地全體共有人之利益，為
    回復共有物之請求，依前揭說明，無須由全體公同共有人一
    同起訴或得其他公同共有人全體同意之必要，是本件原告當
    事人適格並無欠缺。　　
三、再按當事人得於訴訟繫屬中，將訴訟告知於因自己敗訴而有
    法律上利害關係之第三人，民事訴訟法第65條第1 項定有明
    文。查原系爭土地為中華民國所有，由經濟部水利署第二河
    川局為管理機關，則原告請求確認原系爭土地為其所有，被
    告應塗銷該部分土地之第一次登記，管理機關經濟部水利署
    第二河川局自有法律上之利害關係，被告聲請對經濟部水利
    署第二河川局告知訴訟（本院卷第69-70頁），經本院依民
    事訴訟法第66條規定發函對水利署二河局告知訴訟，有送達
    證書在卷可查（本院卷第88頁），已生告知訴訟之效力。
貳、實體方面：
一、原告主張：坐落873、873-1、873-2、877、877-1、877-2、
    878-1、878-2地號土地、878、878-3地號部分土地即分別如
    附圖編號878⑴、878-3⑴所示部分土地（詳如附表所示，下合
    稱系爭土地）於日據時期為系爭槺榔庄番地之一部分，為原
    告彭學聖之先祖彭番、原告郭彭美玲之先祖彭明、原告彭南
    雄之先祖彭加福與他人(即訴外人彭漢)所分別共有，彭番、
    彭明、彭加福應有部分均各為6分之1，於昭和8年（即21年
    ）2月間因成為河川敷地而遭閉鎖登記，惟現已浮覆，並於1
    02年8月14日經第一次登記為中華民國所有。系爭槺榔庄番
    地既因浮覆而回復原狀並部分編為系爭土地，彭番、彭明、
    彭加福與他人之所有權亦應隨之回復。而彭番已於26年1月2
    7日辭世，其四子彭燈亮於76年10月9日辭世，原告彭學聖為
    彭燈亮之子，即為彭番之繼承人之一，除原告彭學聖外，被
    繼承人彭番尚有其他繼承人。彭明已於24年2月3日辭世，其
    次子彭錫金於98年5月27日辭世，原告郭彭美玲為彭錫金之
    女，即為彭明之繼承人之一，除原告郭彭美玲外，被繼承人
    彭明尚有其他繼承人。彭加福於36年5月11日辭世，其三子
    彭丙珍於82年10月5日辭世，原告彭南雄為彭丙珍之子，即
    為彭加福之繼承人之一，除原告彭南雄外，被繼承人彭加福
    尚有其他繼承人。依上說明，系爭土地應有部分各6分之1應
    由原告彭學聖及被繼承人彭番其餘繼承人公同共有，系爭土
    地應有部分各6分之1應由原告郭彭美玲及被繼承人彭明其餘
    繼承人公同共有，系爭土地應有部分各6分之1應由原告彭南
    雄及被繼承人彭加福其餘繼承人公同共有，然被告否認原告
    之權利。又如附表編號7、10所示部分土地，目前仍分別登
    記為878、878-3地號土地之一部分，依地籍測量實施規則第
    205條第1項第8款規定，須就該部分先辦理土地分割登記後
    始得辦理第一次所有權登記之塗銷。爰依民法第767條第1項
    、第821條、第828條第2項規定，求為命：㈠確認系爭土地所
    有權應有部分各6分之1為原告彭學聖及被繼承人彭番其餘繼
    承人公同共有，系爭土地應有部分各6分之1為原告郭彭美玲
    及被繼承人彭明其餘繼承人公同共有，系爭土地應有部分各
    6分之1為原告彭南雄及被繼承人彭加福其餘繼承人公同共有
    。㈡被告應將如附表編號1至6、8、9所示部分土地所有權應
    有部分各2分之1於102年8月14日以第一次登記為登記原因之
    所有權登記塗銷。㈢被告應將如附表編號7即如附圖編號878⑴
    所示、面積3482.5平方公尺部分土地，自878地號土地辦理
    土地分割登記，再將該部分土地所有權應有部分2分之1於10
    2年8月14日以第一次登記為登記原因之所有權登記塗銷。㈣
    被告應將如附表編號10即如附圖編號878-3⑴所示、面積958.
    69平方公尺部分土地，自878-3地號土地辦理土地分割登記
    ，再將該部分土地所有權應有部分2分之1於102年8月14日以
    第一次登記為登記原因之所有權登記塗銷之判決。
二、被告則以：原告並未證明系爭槺榔庄番地已浮覆成為系爭土
    地，系爭土地仍為頭前溪河川區域內而屬土地法第12條所定
    之水道範圍，非為法律規定之浮覆地，所有權亦不當然回復
    ，系爭土地已登記為中華民國所有，原告未向登記機關申請
    回復登記，仍非系爭土地所有人，其提起本訴欠缺權利保護
    必要，原告無從對伊主張塗銷所有權登記等語，資為抗辯。
    並聲明：原告之訴駁回。
三、經本院協同兩造整理並簡化不爭執事項如下：（本院卷第22
    6頁）
  ㈠系爭槺榔庄番地為彭番、彭明、彭加福與他人所共有，彭番
    、彭明、彭加福之應有部分各為6 分之1 ，系爭槺榔庄番地
    於昭和8 年（即21年）2月間因成為河川敷地而遭閉鎖登記
    。
  ㈡彭番於26年1月27日過世，其四子彭燈亮於76年10月9日過世
    ，原告彭學聖為彭燈亮之子，故為彭番之繼承人之一，除原
    告彭學聖外，彭番尚有其他繼承人。
  ㈢彭明於24年2 月3 日過世，其次子彭錫金於98年5 月27日過
    世，原告郭彭美玲為彭錫金之女，故為彭明之繼承人之一，
    除原告郭彭美玲外，彭明尚有其他繼承人。
  ㈣彭加福於36年5 月11日過世，其三子彭丙珍於82年10月5日過
    世，原告彭南雄為彭丙珍之子，故為彭加福之繼承人之一，
    除原告彭南雄外，彭加福尚有其他繼承人。
四、原告主張系爭土地為系爭槺榔庄番地之一部分，請求確認系
    爭土地應有部分各6分之1為原告彭學聖及被繼承人彭番其餘
    繼承人公同共有，系爭土地應有部分各6分之1為原告郭彭美
    玲及被繼承人彭明其餘繼承人公同共有，系爭土地應有部分
    各6分之1為原告彭南雄及被繼承人彭加福其餘繼承人公同共
    有，被告應就如附表編號7、10所示部分土地辦理分割登記
    ，並塗銷系爭土地102年8月14日之第一次所有權登記等情，
    為被告所否認，並以前詞置辯。爰析述如下：　　
  ㈠原告確認系爭土地應有部分各6分之1為原告彭學聖及被繼承
    人彭番其餘繼承人公同共有、系爭土地應有部分各6分之1為
    原告郭彭美玲及被繼承人彭明其餘繼承人公同共有、系爭土
    地應有部分各6分之1為原告彭南雄及被繼承人彭加福其餘繼
    承人公同共有，為有理由：
  ⒈按確認法律關係之訴，非原告有即受確認判決之法律上利益
    者，不得提起之，民事訴訟法第247條第1項前段定有明文。
    而所謂即受確認判決之法律上利益，係指法律關係之存否不
    明確，原告主觀上認其在法律上之地位有不安之狀態存在，
    且此種不安之狀態，能以確認判決將之除去者而言（最高法
    院52年台上字第1240號判決意旨參照）。查原告彭學聖主張
    伊之被繼承人彭番所有、應有部分各6分之1之系爭土地，原
    告郭彭美玲主張伊之被繼承人彭明所有、應有部分各6分之1
    之系爭土地，原告彭南宏主張伊之被繼承人彭加福所有、應
    有部分各6分之1之系爭土地，於日據時期淹沒，嗣經浮覆回
    復原狀，當然回復為彭番、彭明、彭加福分別所有，由渠等
    基於繼承關係而公同共有系爭土地應有部分各6分之1等情，
    為被告所否認，則兩造對於系爭土地應有部分各6分之1所有
    權歸屬既有爭執，而得以對於被告確認判決予以除去，堪認
    原告有即受確認判決之法律上利益。　
  ⒉次按私有土地，因天然變遷成為湖澤或可通運之水道時，其
    所有權視為消滅。前項土地，回復原狀時，經原所有權人證
    明為其原有者，仍回復其所有權，土地法第12條定有明文。
    所謂私有土地因成為公共需用之湖澤或可通運之水道，其所
    有權視為消滅，並非土地物理上之滅失，所有權亦僅擬制消
    滅，該土地回復原狀時，依同條第2項之規定，原土地所有
    人之所有權當然回復，無待申請地政機關核准。至同項所稱
    「經原所有權人證明為其原有」，乃行政程序申請所需之證
    明方法，不因之影響其實體上權利（最高法院108年度台上
    字第1597號、107年度台上字第601號裁定意旨、103年度第9
     次民事庭會議決議參照）。又土地法第12條第1項既規定土
    地因天然變遷成為湖澤或可通運之水道時其所有權視為消滅
    ，則其第2項規定之回復原狀，當指湖澤或河水因天然或人
    為原因退去，土地實際重新浮現之意。
  ⒊系爭槺榔庄番地之共有人之一為訴外人彭漢，彭漢之繼承人
    彭啟明前於本院就系爭土地提起確認土地所有權等訴訟（即
    本院109年度重訴字第147號)，本院判決訴外人彭啟明敗訴
    後，訴外人彭啟明不服提起上訴，由臺灣高等法院以110年
    度重上字第468號審理，為兩造所不爭執，並有該案判決可
    考(本院卷第231-241頁)。因本件與臺灣高等法院110年度重
    上字第147號所涉之土地標的完全相同，被告亦同一，僅主
    張所有權權利之人不同，是臺灣高等法院110年度重上字第4
    68號有關系爭土地之地籍圖、土地複丈成果圖等相關資料，
    自得於本件援用，合先敘明。
　⒋查系爭槺榔庄番地於昭和8年2月間因成為河川敷地而遭閉鎖
    登記等情，有土地登記謄本在卷可證（本院卷第18至24頁）
    ，復為兩造所不爭執（上開不爭執事項㈠）。又系爭槺榔庄
    番地部分土地嗣經浮覆為系爭土地，並以第一次登記為原因
    登記為中華民國所有，此除有土地登記謄本在卷可稽外（本
    院卷第25至34頁）；新竹地政以相同比例尺圖籍，套繪日據
    時期舊地籍圖與重測前後圖籍套疊，並計算原登記面積後繪
    製位置圖，再以暫編土地編號繪製及計算面積後，據以辦理
    第一次登記，復經上開比對套疊結果，再調取系爭槺榔庄番
    地原始地籍圖據以計算正確面積後，確認系爭土地確為系爭
    槺榔庄番地之一部分，且面積各如附表所示等情，亦有新竹
    地政110年8月9日新地測字第1100006478號函及所附套疊圖
    暨相關資料（本院卷第183-201頁）、110年10月21日新地測
    字第1100008634號函及附圖在卷可參（本院卷第205至206頁
    ）。又依新竹地政110年8月9日函覆結果，雖認878-2地號土
    地僅部分位於系爭槺榔庄番地內（本院卷第183頁），然經
    新竹地政依臺灣高等法院110年度重上字第468號函囑，調取
    原始地籍圖加以套疊，確認878-2地號土地全部面積均在系
    爭槺榔庄番地內，如附圖所示，是堪認878-2地號土地全部
    均屬系爭槺榔庄番地之一部，併此敘明。況且，873、873-1
    、873-2、877、877-1、877-2、878-1、878-2地號土地亦已
    由經濟部水利署第二河川局於101年間興建苦苓腳堤防及堤
    前護岸，此有該局109年8月25日水二資字第10918012540號
    函在卷可證（本院卷第52頁）。此外，依臺灣高等法院110
    年度重上字第468號判決所載，如附表編號1至6、8、9所示
    部分土地，及878地號、878-3地號土地登記之經過，係經濟
    部水利署第二河川局為辦理頭前溪苦苓腳堤防防災減災工程
    ，向新竹地政申請辦理未登記之堤防用地之國有登記，新竹
    地政即據以辦理873、874、875、876、877、878地號土地之
    第一次登記；嗣新竹市政府為辦理「新竹市○○○○區000號道
    路30公尺道路工程」，再申請新竹地政辦理土地分割及登記
    事宜，新竹地政復據以辦理873-1、873-2、877-1、877-2、
    878-1、878-2、878-3土地之分割、登記事宜，有竹市政府1
    02年11月25日函、土地複丈結果通知書存卷可憑（本院卷第
    198至201頁）。由上開事證足見系爭土地物理上確已浮覆而
    回復原狀。
　⒌被告雖辯稱系爭土地未經公告劃出河川區域以外，不得謂為
    浮覆云云，並舉河川管理辦法第6條第8款規定為據。惟查，
    土地法第12條第2項並未規定所有權須經水利主管機關認定
    或須公告劃出河川區域以外始能回復之。又河川管理辦法第
    6條第8款規定固規定：「浮覆地：指河川區域土地因河川變
    遷或因施設河防建造物，經公告劃出河川區域以外之土地」
    。惟河川管理辦法係為河川整治之規劃與施設、河防安全檢
    查與養護、河川防洪與搶險、河川區域之劃定與核定公告、
    使用管理及其他應遵行事項，始於91年5月29日制訂公布，
    此觀水利法第78條之2規定即明。故依水利法所發布之河川
    管理辦法，僅為河川區域內土地行政管理之規範，而土地是
    否因天然變遷成為湖澤或可通運之水道而所有權視為消滅，
    消滅後是否浮覆回復原狀而使原所有權回復等事項，攸關土
    地所有權之消滅與回復，並非河川管理事項。故河川管理辦
    法之規定尚非可作為判斷土地物理上是否浮覆而回復原狀之
    標準，被告上開抗辯，尚無可採。
  ⒍被告另抗辯縱認系爭土地均已浮覆，原所有權人亦僅取得請
    求回復其所有權之權利，非當然回復所有權，原告迄未辦理
    土地所有權第一次登記，系爭土地並以第一次登記為原因登
    記為國有，依土地法第43條規定有絕對效力，原告不得主張
    系爭土地為其所有，其提起本訴無權利保護必要云云。惟按
    土地所有權，除法令有限制外，於其行使有利益之範圍內，
    及於土地上下，為民法第773條所明定。又所謂土地，係水
    陸及天然富源，土地法第1條亦有規定。是土地縱為河川流
    水所覆蓋，其土地之本質並未喪失，所有權人亦不因土地地
    表流水經過當然終局喪失對土地之權利，僅暫時受有限制而
    已。準此，土地法第12條第1項所謂私有土地因成為公共需
    用之湖澤或可通運之水道，其所有權視為消滅，並非土地物
    理上之滅失，所有權亦僅擬制消滅，當該土地回復原狀時，
    依同條第2項之規定，原土地所有人之所有權當然回復，應
    無待申請地政機關核准。且依土地法第12條第2項規定，應
    回復其所有權，無土地法第57條有關逾辦理土地總登記期限
    ，無人聲請登記之土地或經聲請而逾限未補繳證明文件者，
    其土地視為無主土地，由該管直轄市或縣（市）地政機關公
    告之，公告期滿，無人提出異議，即為國有土地登記規定之
    適用（最高法院107年度台上字第601號民事裁定意旨、最高
    法院103年度第9次民事庭會議決議參照）。又土地法第43條
    所謂登記有絕對效力，係為保護因信賴登記取得土地權利之
    第三人而設，故登記原因無效或得撤銷時，在第三人未取得
    土地權利前，真正權利人對於登記名義人仍得主張之。系爭
    土地既已浮覆，原告彭學聖及彭番其餘繼承人繼承彭番而來
    之所有權，原告郭彭美玲及彭明其餘繼承人繼承彭明而來之
    所有權，原告彭南雄及彭加福其餘繼承人繼承彭加福而來之
    所有權，均即當然回復，不因是否已取得所有權登記而有不
    同，被告亦無對之主張土地法第43條效力之餘地，被告上開
    抗辯均無可採。
　⒎又按繼承，因被繼承人死亡而開始。繼承人自繼承開始時，
    除本法另有規定外，承受被繼承人財產上之一切權利、義務
    ；但權利、義務專屬於被繼承人本身者，不在此限。民法第
    1147條、第1148條第1項分別定有明文。系爭土地於日據時
    期昭和8年2月因成為河川敷地而遭閉鎖登記，原權利人彭番
    、彭明、彭加福就系爭土地各6分之1之所有權僅係擬制消滅
    ，於浮覆回復原狀時即當然回復其所有權。而彭番、其四子
    彭燈亮均已死亡，原告彭學聖為彭番之繼承人之一，彭明、
    其次子彭錫金均已死亡，原告郭彭美玲為彭明之繼承人之一
    ，彭加福、其三子彭丙珍均已死亡，原告彭南雄為彭加福之
    繼承人之一，均如前述，則系爭土地應有部分各1/6依法即
    為原告彭學聖及彭番其餘繼承人取得而公同共有，系爭土地
    應有部分各1/6為原告郭彭美玲及彭明其餘繼承人取得而公
    同共有，系爭土地應有部分各1/6為原告彭南雄及彭加福之
    其餘繼承人取得而公同共有。從而，原告訴請確認系爭土地
    應有部分各6分之1為原告彭學聖與彭番其餘繼承人公同共有
    ，系爭土地應有部分各1/6為原告郭彭美玲及彭明其餘繼承
    人公同共有，系爭土地應有部分各1/6為原告彭南雄及彭加
    福其餘繼承人公同共有，於法皆無不合，應予准許。
　㈡原告依民法第767條第1項、第828條第2項、第821條規定請求
    被告辦理分割登記，並塗銷系爭土地所有權應有部分2分之1
    之第一次所有權登記，有無理由？
  ⒈按所有權人對於無權占有或侵奪其所有物者，得請求返還之
    ；對於妨害其所有權者，得請求除去之；有妨害其所有權之
    虞者，得請求防止之，民法第767條第1項定有明文。且依同
    法第821條規定，各共有人對於第三人，得就共有物之全部
    為本於所有權之請求；但回復共有物之請求，僅得為共有人
    全體之利益為之。同法第828條第2項規定第821條規定於公
    同共有準用之。又依土地法第12條第2項規定因土地浮覆回
    復原狀時，復權範圍僅為已登記公有土地之部分，需辦理分
    割者，由復權請求權人會同公有土地之管理機關申請。地籍
    測量實施規則第205條第1項第8款定有明文。
  ⒉查系爭土地所有權應有部分各6分之1為原告彭學聖與彭番其
    餘繼承人公同共有，系爭土地應有部分各1/6為原告郭彭美
    玲及彭明其餘繼承人公同共有，系爭土地應有部分各1/6為
    原告彭南雄及彭加福其餘繼承人公同共有，業經本院認定如
    前，加總後應有部分比例為2分之1，原告自得本於所有權請
    求排除侵害。又系爭土地現以第一次登記為原因登記為中華
    民國所有，如前所載，該登記顯然妨害原告及其他彭番、彭
    明、彭加福繼承人對系爭土地所有權之圓滿行使。而如附表
    編號7、10所示部分土地，目前仍分別登記為878、878-3地
    號公有土地之一部，依地籍測量實施規則第205條第1項第8
    款規定，須就該部分先辦理土地分割登記後始得辦理第一次
    所有權登記之塗銷。又被告承辦國有財產之取得、保管、使
    用、收益及處分事務，此觀國有財產法第1條及第9條第2項
    規定自明。則原告依民法第767條第1項中段、第828條、第8
    21條規定，請求被告應先將如附表編號7所示部分土地自878
    地號土地辦理土地分割登記，將如附表編號10所示部分土地
    自878-3地號土地辦理土地分割登記後，將上開分割出之土
    地，暨如附表編號1至6、8、9所示部分土地以第一次登記為
    原因之所有權登記塗銷，均屬有據，亦應准許。
五、綜上所述，原告訴請確認系爭土地所有權應有部分各6分之1
    為原告彭學聖及被繼承人彭番其餘繼承人公同共有，系爭土
    地應有部分各6分之1為原告郭彭美玲及被繼承人彭明其餘繼
    承人公同共有，系爭土地應有部分各6分之1為原告彭南雄及
    被繼承人彭加福其餘繼承人公同共有，及依民法第767條第1
    項、第828條、第821條規定，請求被告將如附表編號7所示
    部分土地自878地號土地辦理土地分割登記，將如附表編號1
    0所示部分土地自878-3地號土地辦理土地分割登記，再將上
    開分割出之土地，暨如附表編號1至6、8、9所示部分土地上
    以第一次登記為原因之所有權登記塗銷，均為有理由，應予
    准許。
六、本件事證已臻明確，兩造其餘之攻擊或防禦方法及所用之證
    據，經本院斟酌後，認為均不足以影響本判決之結果，爰不
    逐一論列，附此敘明。
七、據上論結，本件原告之訴為有理由，依民事訴訟法第78條，
    判決如主文。
中　　華　　民　　國　　111 　年　　2 　　月　　11　　日
                  民事第一庭     法  官  李珮瑜
以上正本係照原本作成。
如不服本判決，應於收受送達後20日內向本院提出上訴狀。如委
任律師提起上訴者，應一併繳納上訴審裁判費。
中　　華　　民　　國　　111 　年　　2 　　月　　11　　日
　　　　　　　　　　　　　  書記官  鄧雪怡　　　　　　　　　　　　　　　
附表：
編號 地號 (新竹市竹港段) 面積 （平方公尺） 日據時期番地號 （竹北一堡槺榔庄） 備註 1 873 3,695.16 1-1、1-2  2 873-1 3,174.68 1-1、1-2  3 873-2 1,425.78 1-1、1-2  4 877 4,818.39 1-2  5 877-1 3,314.87 1-2  6 877-2 1,766.74 1-2  7 878（如附圖編號878⑴所示部分） 3,482.5 1-2 878地號土地全部面積為4,897.32平方公尺 8 878-1 336.47 1-2  9 878-2 1,355.19 1-2  10 878-3（如附圖編號878-3⑴所示部分） 958.69 1-2 878-3地號土地全部面積為3,311.02平方公尺